【裁判字號】    88,上易,3972
【裁判日期】    890131
【裁判案由】    竊盜
【裁判全文】
臺灣高等法院刑事判決                  八十八年度上易字第三九七二號
    上  訴  人
    即  被  告  丁○○
    選任辯護人  王東山
                李美寬
                王瀅雅
右上訴人，因竊盜案件，不服臺灣新竹地方法院八十八年度易字第二六八號，中華民
國八十八年七月十六日第一審判決（起訴案號：臺灣新竹地方法院檢察署八十八年度
偵字第八八四號、併辦案號：台灣苗栗地方法院檢察署八十八年度偵字第二六五一號
）提起上訴，本院判決如左：
    主    文
原判決關於丁○○部分撤銷。
丁○○共同連續攜帶兇器竊盜，累犯，處有期徒刑貳年貳月，並應於刑之執行前，令
入勞動場所強制工作年。扣案之鑰匙壹支沒收。
    事    實
一、丁○○前於民國八十三年九月間因連續攜帶兇器竊盜案件，經臺灣桃園地方法院
    以八十三年度易字第四三五○號處有期徒刑十月，嗣經本院於八十四年五月十日
    以八十三年度上訴字第七七一四號駁回上訴確定，其於八十四年六月二十六日入
    監執行，八十五年三月二十五日因假釋出監，並於八十五年四月六日縮刑期滿未
    經撤銷假釋執行完畢。又於八十五年十月三日，因竊盜案件，經臺灣桃園地方法
    院於八十六年一月二十二日，以八十五年度易字第四九二五號判處有期徒刑四月
    確定，於八十六年三月十七日入監執行（刑起日期為八十六年三月十四日），並
    於八十六年七月十三日執行完畢。再於八十五年十二月二十日，因另行起意共同
    連續攜帶兇器竊盜案件，經臺灣桃園地方法院於八十六年十月十一日以八十六年
    度易字第二四六九號判處有期徒刑一年八月確定，於八十六年十一月十七日入監
    執行，並於八十七年十一月十一日假釋出監，仍在假釋中，猶不知悛悔，有犯罪
    之習慣，意圖為自己不法所有之概括犯意，先後於：
    （一）八十八年一月二十七日晚間九時許，在桃園縣中壢市○○路口，見乙○○
          所有之車號ＷＪ─三九七五號自小客車車門未鎖，便自行打開車門，以自
          備鑰匙啟動引擎電門竊取該車（價值約新臺幣十萬元），得手後，隨即前
          往搭載其兄梁錦榮（業經原審於八十八年七月十六日以八十八年度易字第
          二六八號判處有期徒刑捌月，緩刑年確定），並換由知情之梁錦榮沿國
          道一號高速公路駕駛至台中。
    （二）翌日即八十八年一月二十八日，二人生恐為警查獲所駕駛之車輛係贓車，
          乃基於竊盜之犯意聯絡，商量伺機更換車牌，於同日下午一時許，梁錦榮
          駕駛前開贓車行經北埔鎮台三線九一公里處附近，見丙○○所有而於八十
          八年一月二十日晚間九時許在台北縣永和市○○○路○段提防邊遭竊之Ｆ
          Ｈ─三八二五號廂型車停在路旁，見機不可失，遂由梁錦榮持客觀上足以
          對人之生命、身體造成危險性之兇器板手（長約五十公分）拆卸上開ＦＨ
          ─三八二五號車牌二面，二人共同將車牌拴鎖在所駕駛之ＷＪ─三九七五
          號車上，且將ＷＪ─三九七五號車牌二面及所用之兇器板手均丟棄山溝而
          不存在。
    （三）再於八十八年一月二十八日下午二時許，二人駕車行經新竹縣竹北市○○
          路水產試驗所前，丁○○下車購買食物之際，承前之概括犯意，在新竹市
          ○○路一段三０四號前，以石頭擊破甲○○所有之ＪＦ─０八七七號自小
          客車右側車窗玻璃（毀損部分未據告訴），將置於車上之公事包（內含臺
          灣銀行存摺、郵局存摺、工具箱等物）竊走，得手後，回到車上，梁錦榮
          怒罵之，二人當場發生口角，而於同日下午三時許，在該新竹縣竹北市○
          ○路水產試驗所前，為警發現可疑攔查查獲，並扣得丁○○所有供犯竊盜
          罪所用之鑰匙一支。
    （四）丁○○前開犯行為警查獲，並經公訴人聲請執行羈押在案，嗣原審於八十
          八年四月三十日依丁○○之聲請，裁定准許具保停止羈押後，詎有犯罪習
          慣之丁○○，承前竊盜之概括犯意，復於八十八年五月十六日凌晨二時三
          十分許，在苗栗縣三義鄉雙胡村雙草湖一六九號一樓停車場內，以自備鑰
          匙開啟戊○○所有ＬＸ─三五五二號自小客車車門，再以同一鑰匙啟動引
          擎電門方式竊取該車，供己代步回北部之用，迨至八十八年五月十七日凌
          晨零時五分許，在苗栗縣銅鑼鄉樟樹村一鄰二之三號前，為警攔檢查獲，
          並扣得非其所有之鑰匙二支。
二、案經臺灣省公路警察大隊第一隊移送臺灣新竹地方法院檢察署檢察官偵查起訴；
    暨苗栗縣苗栗分局報請臺灣苗栗地方法院檢察署檢察官移送併案審理。
    理    由
一、訊據上訴人即被告（以下簡稱被告）雖坦承右揭犯行，惟辯以上開犯罪行為，我
    都坦白承認，我知道我有犯罪行為，但我不是慣竊，請把強制工作部分撤銷，那
    邊都是慣竊，若撤銷強制工作，我才有自新的可能云云；而被告選任辯護人則以
    ：被告因誤交損友而罹吸毒惡習，時感精神恍忽，無法入眠，故定期前往醫院就
    診，因時服類似鎮靜劑藥物後，無法研判事情之嚴重性，實非故意一再犯罪，其
    於八十一年間因車禍，雙眼視力受創甚鉅，近乎傷殘，仍勉力工作，尚無犯罪成
    癖之情形，遽為認之有犯罪習慣而宣告強制工作，殊非妥當云云置辯。惟查：
  (一)訊據被告對於右揭事實（一）竊取ＷＪ－三九七五號自用小客車之事實（二）所
    載以板手竊取車牌，得手後，與同案梁錦榮共同拴鎖車牌等事實，亦迭於警訊、
    偵查、原審審中均坦承不諱，核與被害人丙○○、乙○○、戊○○於警訊時之指
    述情節大致相符，並有作案用之汽車鑰匙三支扣案可證，復有贓物領據三紙、車
    輛竊盜、車牌失竊資料個別查詢報表一紙、車籍作業系統查詢認可資料二紙等件
    附卷可佐。
  (二)事實（三）部分，則據被告坦承不諱，核與被害人甲○○指訴之情節相符，並有
    贓物領據乙紙在卷佐證，且有上開鑰匙乙支附卷足稽，此部分犯行事證明確，至
    堪認定。
  (三)事實（四）部分，原審訊問被告當日竊車之情狀及其動機，其記憶猶新，行為時
    思慮清晰，參以被告竊車後，仍駕駛該車一路北上至苗栗縣銅鑼鄉樟樹村一鄰二
    之三號前為警查獲之舉，況被告亦自承該藥物僅係幫助睡眠之用，縱認其所辯服
    藥過量屬實，尚難認定其因此陷於精神耗弱而無一般辨識能力，是被告所辯，無
    解於上開犯行之成立。況本案被告經送鑑定其行為之精神狀態，結果為被告精神
    診斷為(一)藥物（安非他命）所致精神病，緩解中；(二)異規性人格障礙症，綜合以
    上所述，梁員雖有藥物所致精神病之過去史，然其於犯行時並無意識障礙或特殊
    精神症狀，當時對於外界知覺、理會、判斷之能力並無明顯減損，其犯行及其人
    格與環境交互影響之結果，未及於心神喪失或精神耗弱之程度。此亦有國立台灣
    大學醫學院附設醫院八十九年一月十四日（八九）校醫精字第００五七二號函附
    精神鑑定報告書乙份在卷佐證，足見被告行為時，確無心神喪失或精神耗弱之情
    形，自不得執此為邀減刑之寬典。
    要之，被告所辯，無非事後圖卸之飾詞，委不足取，本案事證極為明確，被告犯
    行至堪認定，自應依法予以論罪科刑。
二、被告於竊取車牌時，持有行兇之可能，客觀上足對人之生命、身體構成威脅之板
    手（長約五十公分）為工具，核被告所為，係犯刑法第三百二十一條第一項第三
    款之攜帶兇器竊盜罪。被告與同案梁錦榮二人就事實（二）之犯行，具有犯意聯
    絡及行為分擔，為共同正犯。被告先後四次竊盜犯行，時間緊接，觸犯基本構成
    要件相同之罪名，顯係基於概括之犯意反覆為之，為連續犯，依刑法第五十六條
    之規定，論以情節較重之攜帶兇器竊盜罪一罪，並加重其刑。又被告前於八十五
    年間因竊盜案件，經臺灣桃園地方法院於八十六年一月二十二日以八十五年度易
    字第四九二五號判處有期徒刑四月確定，於八十六年七月十三日執行完畢，經其
    供明在卷，並有原審被告全國前案紀錄表及台灣高等法院檢察署刑案紀錄簡覆表
    各乙紙在卷可按，其前受有期徒刑執行完畢，於五年以內再犯本件最重本刑為有
    期徒刑以上之罪，為累犯，應依刑法第四十七條之規定，遞加重其刑。又併辦部
    分因與起訴部分間，有裁判上乙罪之連續犯關係，本院自得併予審判，附此明
    。
三、原判決就此部分認被告罪證明確，據以論科，固非無見。惟原判決對於事實欄內
    犯罪事實（一）並未明被告持有鑰匙乙支竊車；竟於理由欄第三項下明被告
    於犯罪事實（一）查獲扣案之鑰匙乙支，乃事實與理由矛盾。又原判決認定被告
    有犯罪事實（三）部分之行為，並未詳認定之依據及其證據，理由尚有未備，
    均有可議。被告上訴意旨，仍執陳詞，徒砌詞圖減輕其刑責，任意指摘原判決不
    當，請求撤銷改判，雖不足取，惟原判決此部分既有可議，自屬無可維持，應由
    本院就被告部分予以撤銷改判。爰審酌被告之品行、犯罪之動機、目的、方法、
    手段、結果、所生危害、犯後態度暨其他一切情狀，量處有期徒刑貳年貳月，查
    被告前於八十三年九月間因連續攜帶兇器竊盜案件，經臺灣桃園地方法院以八十
    三年度易字第四三五○號處有期徒刑十月，嗣經本院於八十四年五月十日以八十
    三年度上訴字第七七一四號駁回上訴確定，其於八十四年六月二十六日入監執行
    ，八十五年三月二十五日因假釋出監，並於八十五年四月六日縮刑期滿未經撤銷
    假釋執行完畢。又於八十五年十月三日，因竊盜案件，經臺灣桃園地方法院於八
    十六年一月二十二日，以八十五年度易字第四九二五號判處有期徒刑四月確定，
    於八十六年三月十七日入監執行（刑起日期為八十六年三月十四日），並於八十
    六年七月十三日執行完畢。再於八十五年十二月二十日，因另行起意共同連續攜
    帶兇器竊盜案件，經臺灣桃園地方法院於八十六年十月十一日以八十六年度易字
    第二四六九號判處有期徒刑一年八月確定，於八十六年十一月十七日入監執行，
    並於八十七年十一月十一日假釋出監，於假釋中付保護管束，其保護管束期間至
    八十八年六月三十日止等前科，有原審被告全國前案紀錄表、臺灣桃園地方法院
    檢察署八十八年四月八日桃檢茂護壹字第一七六三號函、本院八十三年度上訴字
    第七七一四號、臺灣桃園地方法院八十五年度易字第四九二五號、臺灣桃園地方
    法院八十六年度易字第二四六九號判決影本附卷可參。觀之被告上開之犯罪前科
    ，被告自八十三年至八十七年間，其犯案次數之多，在監時間之長，可見一般。
    其除在監期間外，每每於執行完畢後，旋又犯罪而為法院判處徒刑，甚至於假釋
    付保護管束期間未滿前，再犯本案事實（一）、（二）、（三）之共同連續攜帶
    兇器竊盜犯行，詎原審於八十八年四月三十日依被告之聲請，裁定准許具保停止
    羈押後，其竟再犯事實（四）之竊盜犯行，應可認定其有犯罪之習慣，爰依竊盜
    犯贓物犯保安處分條例第三條第一項第一款、第四條、第五條第一項之規定，宣
    告應於刑之執行前，令入勞動場所強制工作三年，以矯正其惡習。扣案之鑰匙三
    支，其中於事實（一）查獲所扣案之鑰匙一支，係被告所有供竊車內之物，已據
    被告自承無訛，應依刑法第三十八條第一項第二款沒收之；另於事實（四）查獲
    所扣案之鑰匙二支，業經被告否認所有，查無其他證據以資證明為被告所有，自
    不依法宣告沒收。又，被告二人供犯罪之用之扳手（長約五十公分），據同案梁
    錦榮於警訊中供稱已滅失，且無證據證明其尚存，爰不為沒收之。
據上論斷，應依刑事訴訟法第三百六十九條第一項前段、第三百六十四條、第二百九
十九條第一項前段，刑法第二十八條、第五十六條、第三百二十一條第一項第三款、
第三百四十九條第一項、第四十七條、第三十八條第一項第二款，竊盜犯贓物犯保安
處分條例第三條第一項第一款、第四條、第五條第一項，罰金罰鍰提高標準條例第一
條前段，判決如主文。
本案經檢察官王安明到庭執行職務。
中    華    民    國    八十九    年       一       月       三十一     日
                          臺灣高等法院刑事第七庭
                              審判長法  官  吳  啟  民
                                    法  官  蘇  隆  惠
                                    法  官  許  文  章
右正本證明與原本無異。
不得上訴。
                                    書記官  丁  淑  蘭
中    華    民    國    八十九    年       二       月         三       日
附錄本案論罪科刑法條全文：
刑法第三百二十一條
犯竊盜罪而有左列情形之一者，處六月以上五年以下有期徒刑：
一、於夜間侵入住宅或有人居住之建築物、船艦或隱匿其內而犯之者。
二、毀越門扇、牆垣或其他安全設備而犯之者。
三、攜帶兇器而犯之者。
四、結夥三人以上而犯之者。
五、乘火災、水災或其他災害之際而犯之者。
六、在車站或埠頭而犯之者。
前項之未遂犯罰之。


司法院資訊處製作；財團法人民間司法改革基金會備份。
